【裁判字號】    99,台上,6317
【裁判日期】    991014
【裁判案由】    偽造文書等罪
【裁判全文】
最高法院刑事判決            九十九年度台上字第六三一七號
上  訴  人  蕭坤永
上列上訴人因偽造文書等罪案件，不服台灣高等法院中華民國九
十八年三月十九日第二審判決（九十七年度上訴字第六０一二號
，起訴案號：台灣士林地方法院檢察署九十六年度偵字第二八六
四、一五０五二號），提起上訴，本院判決如下：
    主    文
上訴駁回。
    理    由
按刑事訴訟法第三百七十七條規定，上訴於第三審法院，非以判
決違背法令為理由，不得為之。是提起第三審上訴，應以原判決
違背法令為理由，係屬法定要件。如果上訴理由書狀並未依據卷
內訴訟資料，具體指摘原判決不適用何種法則或如何適用不當，
或所指摘原判決違法情事，顯與法律規定得為第三審上訴理由之
違法情形，不相適合時，均應認其上訴為違背法律上之程式，予
以駁回。本件原審經審理結果，認為上訴人蕭坤永行使偽造公文
書之犯行，罪證明確，因而撤銷第一審所為科刑之判決，改判依
想像競合犯，從一重論處上訴人共同行使偽造公文書，足以生損
害於公眾及他人，計二罪刑，並依數罪併罰之例，定其應執行之
刑及為相關從刑之諭知。已詳敘其調查、取捨證據之結果及憑以
認定犯罪事實之心證理由。並就上訴人否認之供詞及其所辯各語
認非可採，予以論述。證人林瑞、林蘇美惠於偵查中一致指認上
訴人即係本件行使偽造公文書向渠等詐財之嫌犯無誤，而該項供
述因係在檢察事務官詢問時所為，依刑事訴訟法第一百五十九條
第一項規定，除有該條所指法律規定之例外情形，固無證據能力
。然原判決既未採該二證人上開偵查中於檢察事務官詢問時所供
證，資為上訴人本件犯罪之論據，要無採證違法可言。而林瑞於
第一審審理時雖先證稱向伊拿錢之嫌犯「個子比較高」，「好像
」不是在庭之上訴人等語，然此要係其就嫌犯之身高與上訴人比
較而言，此由渠嗣經審判長詰訊時，供稱伊一開始所以說當天向
伊拿錢之嫌犯比在庭上訴人高，可能係其案發當時所穿著鞋子有
高一點之故等語，足以見之，且所指並非確定。然該證人於經檢
察官進一步詰問，已明確指認在庭之上訴人確為本案嫌犯無誤，
且稱該名嫌犯於案發當時頭髮係小平頭，皮膚普通，臉部特徵與
上訴人一樣等語。而由上訴人於第一審審理時，經審判長命當庭
所攝照片，其臉部有多處痘疤殘留之凹凸痕跡，甚為明顯，證人
林蘇美惠於第一審該次審理指認上訴人時，即特別強調上訴人此
一臉部特徵，則林瑞以上訴人之髮型及該臉部特徵而為指認，自
屬可能，而足憑信。原判決因之就林瑞於第一審審理指認上訴人
時，最初所為上開供述，說明何以不能為有利上訴人認定之理由
，此項論斷尚難認有何悖於一般客觀存在之經驗與論理法則可言
。是上訴意旨以上情指摘原判決違背法令，核與法律規定得為第
三審上訴理由之違法情形，不相適合。而其餘上訴意旨，則係就
屬原審採證認事職權之行使及原判決已說明事項，徒憑己見，任
意指摘，或仍為單純事實之爭執，均不能認係適法之第三審上訴
理由。依上開說明，本件上訴違背法律上之程式，應予駁回。原
判決認上訴人以一行為同時涉犯刑法第二百十六條、二百十二條
之行使偽造特種文書罪、第三百三十九條第一項之詐取財物罪，
核屬刑事訴訟法第三百七十六條第一、四款所列不得上訴第三審
之案件，其屬裁判上一罪關係之重罪（行使偽造公文書罪）上訴
既不合法，無從為實體之判決，該二輕罪部分亦無從適用審判不
可分之原則，併為實體上審判，亦應從程序上予以駁回。
據上論結，應依刑事訴訟法第三百九十五條前段，判決如主文。
中    華    民    國  九十九  年    十    月   十四   日
                      最高法院刑事第十二庭
                          審判長法官  黃  一  鑫  
                                法官  張  春  福  
                                法官  林  勤  純  
                                法官  陳  國  文  
                                法官  宋  明  中  
本件正本證明與原本無異
                                      書  記  官  
中    華    民    國  九十九  年    十    月  二十六  日
                                                      v

司法院資訊處製作；財團法人民間司法改革基金會備份。
